【裁判字號】    89,交易,371
【裁判日期】    900309
【裁判案由】    過失傷害
【裁判全文】
臺灣嘉義地方法院刑事判決                        八十九年度交易字第三七一號
    公  訴  人  臺灣嘉義地方法院檢察署檢察官
    被      告  乙○○
右列被告因過失傷害案件，經檢察官提起公訴（八十九年度調偵字第一八六號），本
院判決如左：
    主  文
乙○○因過失傷害人，處有期徒刑肆月，如易科罰金，以佰元折算壹日。
    事  實
一、乙○○於民國八十九年六月三十日上午七時二十許，駕駛車牌號碼ＲＬ－四二三
    八號自用小客車，沿嘉義縣六腳鄉三義村由西往東方向行駛，途經嘉義縣六腳鄉
    三義村往雙涵村無號誌之產業道路交岔路口處時，理應注意汽車行駛時，駕駛人
    應注意車前狀況，並隨時採取必要之安全措施；且行經無號誌之交岔路口，應減
    速慢行，作隨時停車之準備，而依當時日間天候晴、路面乾燥、無缺陷、無障礙
    物、視距良好，並無不能注意之情事，竟疏於注意車前狀況及減速慢行，適有甲
    ○○○騎乘車牌號碼ＬＹＢ－七九○號輕型機車，沿嘉義縣蒜頭村往雙涵村由南
    往北方向行駛至該交岔路口處，亦疏於注意行經無號誌之交岔路口，右轉彎車未
    暫停讓直行車先行之規定，兩車因而發生碰撞，甲○○○因此而受有左股骨下段
    開放性骨折、骨盆骨折、顏面裂傷及上消化道出血等傷害。乙○○於肇事後，在
    未為有偵查權限之機關或公務員發覺前，即向接獲報案前往現場處理之嘉義縣警
    察局朴子分局六腳分駐所警員自首犯罪，並而接受本件裁判。
二、案經甲○○○訴由嘉義縣警察局朴子分局報請臺灣嘉義地方法院檢察署檢察官偵
    查起訴。
    理  由
一、訊據被告乙○○固坦承於右揭時、地駕駛上開自用小客車發生車禍致被害人甲○
    ○○受傷之事實，惟矢口否認有何過失之犯行，辯稱：當時係伊所駕駛之車輛遭
    被害人撞擊，並以信賴原則為由主張本件車禍之發生伊並無過失云云。經查：
（一）右揭事實，迭據被害人甲○○○於警訊、偵查中及本院審理時指述綦詳，並有
      道路交通事故調查報告表一份、現場及車損照片十七幀及被害人之診斷證明書
      一紙在卷為憑。
（二）第查，徵諸卷附道路交通事故調查報告表及現場照片觀之，肇事地點係無號誌
      之交岔路口，且並無任何影響被告視線之障礙物存在，被告駕車行經該處自應
      注意車前狀況，察看左右有無來往車輛始行通過，且若被告當時行經該交岔路
      口時有減速慢行，則以該處之視野，被告亦有充分之時間減速採取避撞措施，
      以防止本件車禍之發生，其竟捨此不為，益徵被告當時確有未注意車前狀況及
      未減速慢行之過失甚明。至被告辯稱伊所駕駛之上開自用小客車係遭被害人撞
      及右前車門，伊無過失云云，然查，被告於行經該路口時，既有上述未注意車
      前狀況及未減速慢行之過失，是被告所駕之車輛受損部位為何處即非本件所應
      審究之處，附此敘明。
（三）按汽車行駛時，駕駛人應注意車前狀況，並隨時採取必要之安全措施；又行經
      無號誌之交岔路口，應減速慢行，作隨時停車之準備，道路交通安全規則第九
      十四條第三項及九十三條第一項第四款分別定有明文，被告乙○○身為駕駛人
      ，對於上揭規定自應注意並遵守，且依當時日間天候晴、路面乾燥、無缺陷、
      無障礙物、視距良好，又無不能注意之情事，詎被告未注意車前狀況及未減速
      慢行，以致被害人甲○○○受有左股骨下段開放性骨折、骨盆骨折、顏面裂傷
      及上消化道出血等傷害，可見被告於本件車禍確有違反上述交通安全規則而有
      過失至明。次按刑法過失傷害罪，祇以加害人之有過失為致傷害之一原因為已
      足，不因被害人亦有過失而影響於犯罪之成立，但得審酌各方過失程度，為量
      刑輕重之標準（院字第六三一解釋參照），故本件被害人雖違反行經無號誌之
      交岔路口，右轉彎車應暫停讓直行車先行之規定，而與有過失，但此仍不能解
      免被告應負之過失責任；即本件車禍經送請臺灣省嘉雲區車輛行車事故鑑定委
      員會鑑定結果，亦同此見解，有該委員會九十年一月二十日嘉鑑字第九○○五
      ○號鑑定意見書一份附卷可參，是被告有上開過失行為，至為明確，又被害人
      係因本件車禍而受傷，其與被告之過失行為間有相當因果關係。從而，本件事
      證明證，被告過失傷害犯行洵堪認定。
（四）如前所述，本件車禍事故之所以發生乃被害人甲○○○違反行經無號誌之交岔
      路口，右轉彎車未暫停讓直行車先行之主要過失及被告有上述未注意車前狀況
      及未減速慢行之次要過失所致，對此經本院將本件事故發生之原因送請臺灣省
      嘉雲區車輛行車事故鑑定委員會鑑定結果，該委員會亦認被告有上述未注意車
      前狀況及未減速慢行之過失，有該委員會出具之鑑定意見書一份附於本院卷可
      稽，而「汽車駕駛人雖可信賴其他參與交通之對方亦能遵守交通規則，同時為
      必要之注意，謹慎採取適當之行動，而對於不可知之對方違規行為並無預防之
      義務，然因對於違規行為所導致之危險，若屬可預見，且依法律、契約、習慣
      、法理及日常生活經驗等，在不超越社會相當性之範圍應有注意之義務者，自
      仍有以一定之行為避免結果發生之義務。因此，關於他人之違規事實已極明顯
      ，同時有充足之時間可採取適當之措施以避免發生交通事故之結果時，即不得
      以信賴他方定能遵守交通規則為由，以免除自己之責任。」，業經最高法院著
      為該院七十四年臺上字第四二一九號判例，是由最高法院上開判例意旨以觀，
      如行為人對於能預見且有充足之時間可採取適當之措施以避免發生交通事故之
      結果，即難以信賴原則主張免除過失責任，是被告既有如上述未注意車前狀況
      及未減速慢行之過失，自難於本件車禍主張上述信賴原則之餘地，附此敘明。
三、核被告乙○○所為，係犯刑法第二百八十四條第一項前段之過失傷害罪。被告於
    肇事後，在未為有偵查權限之機關或公務員發覺前，即向接獲報案前往現場處理
    之嘉義縣警察局朴子分局六腳分駐所警員自首犯罪，並坦承肇事，除據被告所自
    陳外，亦有嘉義縣警察局朴子分局九十年二月十五日（九十）嘉朴警三字第九○
    八一號函乙紙在卷可按，其對於未發覺之犯罪自首而接受裁判，應依刑法第六十
    二條前段自首之規定減輕其刑。爰審酌被告對於本件車禍所負過失責任之輕重、
    所生之危害、肇事後之態度、被害人對於車禍發生亦有過失及迄今尚未與與被害
    人達成民事和解等一切情狀，量處如主文所示之刑，並諭知易科罰金折算之標準
    ，以示懲儆。
據上論斷，應依刑事訴訟法第二百九十九條第一項前段，刑法第二百八十四條第一項
前段、第六十二條前段、第四十一條第一項，罰金罰鍰提高標準條例第一條前段、第
二條，判決如主文。
本案經檢察官張長樹到庭執行職務。
中      華      民      國    九十      年      三      月      九      日
                                臺灣嘉義地方法院刑事第一庭
                                        法  官  黃  仁  勇
右正本證明與原本無異。
如不服本判決，應於判決送達後十日內向本院提出上訴狀( 應附繕本 )。
中      華      民      國    九十      年      三      月      十三    日
                                        書記官  呂  權  芳
附錄本判決論罪科刑法條：
刑法第二百八十四條第一項前段：
因過失傷害人者，處六月以下有期徒刑、拘役或五百元以下罰金。


司法院資訊處製作；財團法人民間司法改革基金會備份。
